【裁判字號】    95,訴,1300
【裁判日期】    950815
【裁判案由】    毒品危害防制條例等
【裁判全文】
臺灣桃園地方法院刑事判決              95年度訴字第1300號
公  訴  人  台灣桃園地方法院檢察署檢察官
被      告  LOW CHIN .
                    （現羈押在臺灣桃園看守所）
選任辯護人  謝清昕律師
上列被告因毒品危害防制條例等案件，經檢察官提起公訴（95年
度偵字第7298號），本院判決如下：
    主  文
LOW CHIN HENG 共同運輸第三級毒品，處有期徒刑伍年貳月，並
應於刑之執行完畢或赦免後驅逐出境。扣案第三級毒品愷他命肆
包（驗餘淨重共計貳佰貳拾貳點零柒公克，純度百分之玖拾點柒
）、用以包裝前述毒品所用之塑膠袋肆個、球鞋壹雙，均沒收。
未扣案搭配門號0000000000號之行動電話壹支（不含
SIM 卡）沒收，如全部或一部不能沒收時，追徵其價額。
    事  實
一、LOW CHIN HENG 係馬來西亞籍人，明知愷他命（KETAMINE）
    係毒品危害防制條例所規定之第三級毒品，並為行政院依懲
    治走私條例第2 條第4 項規定公告之「管制物品項目及其數
    額」甲項第4 款所列管制進出口之物品，禁止運輸、私運進
    口，於民國95年1 月間在馬來西亞境內舞廳認識真實姓名、
    年籍不詳綽號「湯尼」之成年男子，嗣因缺錢花用，乃以其
    所申請電話號碼為0000000000號行動電話與綽號「湯尼」之
    人所申請之0000000000、0000000000號行動電話相互聯絡，
    綽號「湯尼」之人乃向LOW CHIN HENG 表示願負擔其往返馬
    來西亞之機票及所有食宿等費用，安排其由馬來西亞運輸第
    三級毒品愷他命進入臺灣，事成後給付馬幣6,000 元作為報
    酬。LOW CHIN HENG 乃應允之，而與綽號「湯尼」之人共同
    基於運輸第三級毒品及走私管制物品進口之犯意聯絡，於95
    年3 月22日下午2 時許，由綽號「湯尼」之人在馬來西亞吉
    隆坡，將愷他命毒品分裝成4 包，並以塑膠袋包裝（驗餘淨
    重共計222.07公克，純度90.7％，且前開塑膠袋4 個空袋合
    計重12.72 公克）並將上開其中2 包以塑膠袋包裝之愷他命
    直接藏置於左球鞋內，餘2 包以塑膠袋包裝之愷他命藏置於
    右球鞋內，再將上開內藏放愷他命毒品之球鞋1 雙交付予LO
    W CHIN HENG ，並告知來臺後住進飯店後再聯絡會有人出面
    接洽，並將前開球鞋轉交予接洽之人。嗣於同日下午3 時10
    分許，LOW CHIN HENG 即穿著前開藏放有愷他命毒品之球鞋
    ，以使該等愷他命毒品於通關時不易被察覺後，旋即自馬來
    西亞吉隆坡搭乘中華航空CI656 號班機，於同日晚上8 時許
    抵達我國桃園中正機場，而將上開愷他命毒品私運進入我國
    境內，嗣於同日晚上8 時5 分許，LOW CHIN HENG 在接受入
    境查驗時，經內政部警政署航空警察局安檢勤務人員會同財
    政部臺北關稅局等單位查獲，並扣得上開LOW CHIN HENG 所
    攜帶來臺之第三級毒品愷他命4 包（驗餘淨重共計222.07公
    克，純度90.7％）及綽號「湯尼」之人所有且供運輸上開毒
    品所用之盛裝毒品塑膠袋4 個及球鞋1 雙。
二、案經內政部警政署航空警察局移送臺灣桃園地方法院檢察署
    檢察官偵查起訴。
        理  由
一、上揭犯罪事實，業據被告LOW CHIN HENG 於本院審理中坦承
    不諱，而前開球鞋內所扣得之白粉4 包經送驗結果，均含毒
    品愷他命成分（驗餘淨重共計222.07公克，純度90.7％），
    此有內政部警政署刑事警察局95年6 月8 日刑鑑字第095006
    9816號鑑定書1 份在卷可稽，此外，復有航空警察局安檢二
    組查獲涉嫌毒品危害防制條例愷他命毒品初步鑑驗報告單1
    份、臺北關稅局扣押貨物、運輸工具收據及搜索筆錄1 份、
    財務部臺北關稅局函、旅客入出境紀錄查詢表1 份、現場查
    獲照片7 幀、內政部警政署航空警察局95年3 月22日航警刑
    字第0950100113號函1 份附卷及前開查獲之第三級毒品愷他
    命4 包、供包裝前述毒品所用之塑膠袋4 個及用以夾藏前述
    毒品所用之球鞋1 雙扣案可證。足徵被告自白確與事實相符
    ，堪予採信。
二、比較新舊法：
  (一)按刑法於94年2 月2 日修正、95年7 月1 日施行，而按行為
    後法律有變更者，適用行為時之法律，但行為後之法律有利
    於行為人者，適用最有利於行為人之法律，現行刑法第2 條
    第1 項訂有明文。此條規定乃與刑法第1 條罪刑法定主義契
    合，而貫徹法律禁止溯及既往原則，係規範行為後法律變更
    所生新舊法律比較適用之準據法，是刑法第2 條本身雖經修
    正，但既屬適用法律之準據法，本身尚無比較新舊法之問題
    ，應一律適用裁判時之現行刑法第2 條規定以決定適用之刑
    罰法律，先予敘明。
  (二)被告行為時之刑法第33條第5 款原規定為「主刑之種類如左
    ：五、罰金：1 元以上。」，嗣後刑法第33條第5 款修正為
    ：主刑之種類如下：五、罰金：新臺幣1,000 元以上，以百
    元計算之」，是依修正後之法律，被告所得併科之罰金最低
    為新臺幣1,000 元，然依被告行為時之刑罰法律，即修正前
    刑法第33條第5 款規定之罰金最低額1 元計算，毒品危害防
    制條例第4 條第3 項所得併科罰金最低額為銀元1 元，換算
    為新臺幣最低額僅為新臺幣3 元。因此，比較上述修正前、
    後之刑罰法律，自以被告行為時關於併科處罰金刑之法律較
    有利於被告。
  (三)刑法第28條共犯之規定，於修正施行前之規定為「2 人以上
    共同實施犯罪之行為者，皆為正犯」，修正施行後之規定則
    為：「2 人以上共同實行犯罪之行為者，皆為正犯」，揆諸
    本條之修正理由係為釐清陰謀共同正犯、預備共同正犯是否
    合乎正犯之要件。而本案被告之犯行非屬陰謀、預備共同正
    犯，適用行為時即修正施行前之刑法第28條規定論處，並無
    不利於被告。
  (四)刑法第55條關於想像競合之規定已修正為：「一行為而觸犯
    數罪名者，從一重處斷。但不得科以較輕罪名所定最輕本刑
    以下之刑。」與修正前：「一行為而觸犯數罪名者，從一重
    處斷。」之規定相較，修正後關於想像競合之規定顯增加但
    書之限制，然此應為法理之明文化，而非法律變更，應依修
    正後刑法第2 條第1 項前段之規定，適用行為時之法律，即
    本件應依修正後刑法第2 條第1 項前段，適用行為時即修正
    前刑法第55條有關於想像競合之規定。
  (五)按95年7 月1 日刑法修正施行之比較新舊法，應就罪刑有關
    之共犯、未遂犯、想像競合犯、牽連犯、連續犯、結合犯，
    以及累犯加重、自首減輕暨其他法定加減原因（如身分加減
    ）與加減例等一切情形，綜其全部罪刑之結果而為比較，最
    高法院95年5 月23日著有95年度第8 次刑庭會議決議可資參
    照，綜合上述各條文修正前、後之比較，揆諸前揭最高法院
    決議及修正後刑法第2 條第1 項前段、但書規定之「從舊、
    從輕」原則，自應全部適用被告行為後之90年1 月10日刑法
    修正後、95年7 月1 日刑法修正前之相關規定予以論處。
  (六)另沒收為從刑之1 種，附屬於主刑，不生比較輕重問題，亦
    不容與其他刑法總則規定割裂適用，故應依修正前刑法相關
    規定宣告沒收。
三、按愷他命係毒品危害防制條例第2 條第2 項第3 款所稱之第
    三級毒品，並為行政院依據懲治走私條例第2 條第4 項公告
    之「懲治走私條例公告管制物品項目及其數額」，其中甲項
    管制進出口物品第4 款所列之毒品。被告自馬來西亞私運管
    制進出口之第三級毒品愷他命入境臺灣，核其所為係犯毒品
    危害防制條例第4 條第3 項之運輸第三級毒品罪及懲治走私
    條例第2 條第1 項之私運管制物品進口罪。其與綽號「湯尼
    」之人間就上開犯行有犯意聯絡、行為分擔，為共同正犯。
    被告以一運輸行為同時觸犯上述2 罪名，為想像競合犯，應
    從一重之運輸第三級毒品罪處斷。爰審酌被告所運輸之毒品
    數達222.07公克，如流入市面，勢將加速毒品之氾濫，對我
    國社會之安寧及國人之健康，可能產生之危害至鉅，所為實
    屬可議，惟念其因一時失慮始運輸毒品入境，而所輸入運輸
    之毒品尚未流入市面即為警查獲，所生損害非鉅微、其於犯
    罪後尚能坦承犯行，犯後態度良好及公訴人於本院審理時，
    為被告求情，請求從輕量刑等一切情狀，量處如主文所示之
    刑。又被告屬馬來西亞國籍，為外國人，在我國犯罪而受本
    件有期徒刑以上刑之宣告，本院認於刑之執行完畢或赦免後
    ，有強制其出境之必要，爰依刑法第95條之規定，併為於刑
    之執行完畢或赦免後驅逐出境之諭知。
四、沒收部分：
  (一)扣案之愷他命4 包（驗餘淨重共計222.07公克），係屬第三
    級毒品，依毒品危害防制條例第18條第1 項中段之規定應沒
    入銷燬之，惟沒入銷燬其性質屬行政秩序罰，屬行政機關依
    行政程序科罰之權限，法院自不得諭知沒入銷燬（最高法院
    92年度台上字第2718號判決意旨可資參照），然該扣案之第
    三級毒品愷他命4 包，既係共犯綽號「湯尼」人所有且供運
    輸犯罪所用之物，應依同條例第19條第1 項規定宣告沒收之
    。
  (二)扣案包裝上述毒品用之塑膠袋4 個（共重12.72 公克），均
    係用於包裹毒品，防其裸露、潮濕，並便於攜帶，且經鑑定
    機關就之與本件扣案之愷他命分別鑑析其重量，有前揭法務
    部調查局鑑定通知書可憑，足證與扣案之愷他命並無不可析
    離之關係；另前述毒品外包裝之球鞋1 雙，係綽號「湯尼」
    之人所提供，業經被告於本院審理中供述明確，應足認屬共
    犯綽號「湯尼」之人所有，且均係供被告夾藏毒品以利運輸
    毒品所用之物，應依毒品危害防制條第19條第1 項之規定宣
    告沒收。
  (三)未扣案搭配門號0000000000號之行動電話1 支，屬被告LOW
    CHIN HENG 所有供犯本案運輸毒品連絡用之工具，且尚未滅
    失，業據被告自承在卷，應併依同條例第19條第1 項後段規
    定諭知沒收，如全部或一部不能沒收時，追徵其價額（不含
    SIM 卡，用戶僅有使用權，無所有權，依最高法院92年度台
    上字第6836號判決意旨，不得對之沒收）。至未扣案「湯尼
    」之人所申請使用之門號0000000000號、0000000000號行動
    電話，因未扣案且無從證明「湯尼」之人所使用之該手機係
    「湯尼」之人所有，為免將來執行茲生疑義，爰不另為沒收
    之諭知。
  (四)另被告雖供稱運輸完成後綽號「湯尼」之人允諾給付馬幣6,
    000 元作為報酬，然因被告經警查獲致未取得報酬，是被告
    為本件犯罪並無所得，無庸為沒收之諭知，均併此敘明。
據上論斷，應依刑事訴訟法第299 條第1 項前段，毒品危害防制
條例第4 條第3 項、第19條第1 項，懲治走私條例第2 條第1 項
、第11條，修正後刑法第2 條第1 項前段，修正前刑法第11條、
第28條、第55條、第95條，判決如主文。
本案經檢察官蔡孟利到庭執行職務。
中    華    民    國    95    年    8     月    15    日
                  刑事第一庭  審判長法  官  曾淑華
                                    法  官  黃梅淑
                                    法  官  朱美璘
以上正本證明與原本無異
如不服本判決書應於送達後10日內向本院提出上訴狀
                                    書記官  楊鳳滿
中    華    民    國    95    年    8     月    16    日
附錄本案論罪科刑法條：
毒品危害防制條例第4條
製造、運輸、販賣第一級毒品者，處死刑或無期徒刑；處無期徒
刑者，得併科新臺幣一千萬元以下罰金。
製迼、運輸、販賣第二級毒品者，處無期徒刑或七年以上有期徒
刑，得併科新台幣七百萬元以下罰金。
製造、運輸、販賣第三級毒品者，處五年以上有期徒刑，得併科
新臺幣五百萬元以上罰金。
製迼、運輸、販賣專供製迼或施用毒品之器具者，處一年以上七
年以下有期徒刑，得併科新臺幣一百萬元以下罰金。
前四項之未遂犯罰之。
懲治走私條例第2條
私運管制物品進口、出口逾公告數額者，處七年以下有期徒刑，
得併科七千元以下罰金。
以犯前項之罪為常業者，處三年以上十年以下有期徒刑，得併科
一萬元以下罰金。第一項之未遂犯罰之。
第一項所稱管制物品及其數額，由行政院公告之。


司法院資訊處製作；財團法人民間司法改革基金會備份。
